臺灣臺北地方法院刑事裁定　　　　　　　　　　　　　九十一年度自字第二五九號
　　自　訴　人　甲○○○交通有限公司　設台北市○○○路○段六一之十六號
　　代　表　人　黃樹森
　　代　理　人　楊震霄
　　被　　　告　乙○○
　　　　　　　　丙○○
右列被告等因詐欺案件，經自訴人提起自訴，本院裁定如左：
    主  文
自訴駁回。
    理  由
一、按法院或受命法官於自訴案件第一次審判期日前訊問及調查結果，如認為案件有
    刑事訴訟法第二百五十二條至第二百五十四條之情形者，得以裁定駁回其自訴，
    同法第三百二十六條第三項定有明文。
二、本件自訴意旨略以：被告乙○○、丙○○基於意圖為自己不法所有之犯意聯絡，
    於民國九十年九月二十二日，在臺北市○○○路○段六一之十六號，由乙○○向
    自訴人代表人黃樹森租得車號五Ｂ─六八六號營業用小客車一部，並以丙○○為
    連帶保證人，約定租金每日新臺幣（下同）五百元，每十五日繳納一次，自九十
    年九月二十二日即未依約履行，亦未返還該車，屢經催討皆避不見面置之不理，
    而以締約為幌，使自訴人陷於錯誤交付車輛，詐得該車及使用該車所得營利。因
    認被告乙○○、丙○○共同涉有刑法第三百三十九條第一項之詐欺罪嫌云云。
三、按犯罪事實應依證據認定之，無證據不得推定其犯罪事實。又不能證明被告犯罪
    者，應諭知無罪之判決，刑事訴訟法第一百五十四條、第三百零一條第一項分別
    定有明文。所謂證據，須適於為被告犯罪事實之證明者，始得採為斷罪資料，如
    未能發現相當證據，或證據不足以證明，自不能以推測或擬制之方法，以為裁判
    基礎，最高法院五十三年台上字第二七五○號及四十年台上字第八十六號判例可
    資參照。復按刑法第三百三十九條之詐欺罪，係以行為人於客觀上施用詐術使人
    陷於錯誤，並於行為之初，即已意圖為不法之所有或意圖得財產上之不法利益，
    為其構成要件。故如依積極證據足可証明行為人確係意圖不法所有時，固得論以
    刑法第三百三十九條之罪，倘若行為人施詐時之意圖尚有存疑，依調查之結果復
    不足以認定其自始具有上述主觀犯罪構成要件，即不能概對被告繩以刑事責任。
    況民事債務當事人間，若有未依債務本旨履行給付之情形，在一般社會經驗而言
    ，原因非一；其因不可歸責之事由無法給付，或因合法得對抗他造主張抗辯而拒
    絕給付，甚至債之關係成立後，始行惡意遲延給付，皆有可能，非必出於自始無
    意給付之詐欺犯罪一端。
四、經查：本件自訴之緣由，乃被告乙○○於租車未繳租金且經催討亦不還車，而被
    告楊文森係連帶保證人，為免車輛遭不法使用，始行提起等情，已經自訴代理人
    楊震宵指陳在卷（見本院九十一年五月二十日調查筆錄），然被告如何租車締約
    之初施用詐術取得車輛、自訴代表人黃樹森如何陷於錯誤等節，自訴代理人於本
    院調查中未能具體舉以相關事證供本院憑查。觀以終止租約之意思表示並未到達
    被告二人一事，為自訴代理人所自承（同上開本院調查筆錄），則被告於未支付
    租金期間，自仍得本於承租人地位使用車輛，所獲收益亦與詐欺得利無涉。況參
    諸被告已於九十一年四月三十日返還系爭車輛，且自訴代理人亦表示不再追究等
    情，凡此均不足以被告嗣後積欠租金行徑率爾推論其二人租車當時具不法所有意
    圖，本件應係租金債務給付遲延之民事糾葛。此外，復查無其他積極證據足認被
    告等有自訴人指摘之詐欺犯行，被告之犯罪嫌自有未足，即合於刑事訴訟法第二
    百五十二條第十款之情形，依照首開說明，本件自訴應予駁回。
據上論斷，應依刑事訴訟法第三百二十六條第三項、第二百五十二條第十款裁定如主
文。
中      華      民      國      九十一      年    五    月    二十一    日
                                      臺灣臺北地方法院刑事第四庭
                                          法  官   吳  定  亞
右正本證明與原本無異
如不服本裁定應於送達後五日內向本院提出抗告狀
                                          書記官   巫  美  華
中      華      民      國      九十一      年    五    月    二十三    日
